【裁判字號】    88,竹簡,668
【裁判日期】    890310
【裁判案由】    返還無權占有土地
【裁判全文】
臺灣新竹地方法院民事判決                 八十八年度竹簡字第六六八號
    原      告  甲○○
    訴訟代理人  丙○○
    被      告  乙○○
右當事人間請求返還無權占有土地事件，本院判決如左：
    主    文
被告應將坐落於新竹縣寶山鄉○○○段雞油凸小段二五八之十地號土地內如附圖所示
Ａ部分面積五八點七一平方公尺之地上物拆除，將土地返還原告。
訴訟費用由被告負擔。
本判決於原告以新台幣壹萬陸仟元為被告供擔保後，得假執行。
    事實及理由
一、原告聲明：求為判決如主文第一項所示及為以供擔保為條件之假執行宣告。
二、事實摘要：
    本件原告起訴主張新竹縣寶山鄉○○○段雞油凸小段二五八之十地號土地為其所
    有，竟遭被告無權占有，在其上興建墳墓一座，爰依民法第七百六十七條所有物
    返還請求權，請求被告拆除地上物，將土地返還於原告等語，被告則以其父張玉
    麟於八十一年十一月間逝世，需一墓地安葬，經風水師即訴外人劉春懋之介紹，
    向訴外人何江連（已死亡）購買系爭土地永久使用權，因劉春懋在該地段興建墓
    園無數，出售人均為訴外人何江連，其相信劉春懋而向訴外人何江連購買，購買
    時何江連並未出示土地所有權狀等資料，八十二年九月間墓地完工，經丈量面積
    為十六坪，其以每坪六千元之價格購買，共支付九萬六千元予訴外人何江連，並
    立有臨時收據一紙，訴外人何江連表示嗣後會另開具土地使用同意書，惟經被告
    屢次催討，均無下文，其後何江連亦於八十四年二月間過世，原告出面主張權利
    ，致生糾紛時，其向何江連之子何江德查證，何江德告知何江連與原告係合夥關
    係云云置辯。
三、法院之判斷：
（一）本件原告主張如主文所示之土地係其所有，遭被告占有並在其上興建墳墓一座
      之事實，已據土地所有權狀一份、照片二張為證，並經本院履勘現場，並囑託
      地政人員測量屬實，制有勘驗筆錄及測量成果圖在卷可稽，堪信為真實。被告
      雖為前開辯解，惟查：原告堅稱未曾授權訴外人何江連出賣土地使用權，亦不
      知何江連出賣土地予被告之事，訴外人何江連自七十幾年開始，自行幫原告介
      紹買主，原告答應給何江連一坪五百元之介紹費，惟訴外人何江連須將土地價
      款交給原告，並由原告出具土地使用同意書予買受人，始為合法，本件土地買
      賣原告未曾出具土地使用同意書，不承認該項買賣之效力等語。而被告亦自承
      向訴外人何江連購買土地使用權時，訴外人何江連並未出示土地所有權資料，
      其係單純因相信介紹人劉春懋，而向訴外人何江連購地，惟系爭土地既為原告
      所有，原告又無任何授予代理權行為，被告自無從以其與何江連間之土地使用
      權買賣契約對抗原告，被告占有土地無合法權源，即屬無權占有，所辯不足採
      信。
（二）按所有人對於無權占有或侵奪其所有物者，得請求返還之，民法第七百六十七
      條定有明文。故原告據以提起本訴，請求被告將坐落於新竹縣寶山鄉○○○段
      雞油凸小段二五八之十地號土地內面積五八點七一平方公尺之地上物拆除，將
      土地返還原告，即無不合，應予准許。
四、結論：原告之訴為有理由，依民事訴訟法第四百三十六條第二項、第七十八條、
          第三百九十條第二項，判決如主文。
中      華      民      國    八十九    年      三      月      十      日
                                  臺灣新竹地方法院新竹簡易庭
~B法      官  彭洪英
右為正本係照原本作成。
如對本判決上訴，須於判決送達後二十日內向本院提出上訴狀（須按他造當事人之人
數附繕本）。
~B法院書記官  蘇霞
中      華      民      國    八十九    年      三      月      十三    日


司法院資訊處製作；財團法人民間司法改革基金會備份。
